【裁判字號】    89,訴,1600
【裁判日期】    900315
【裁判案由】    偽造有價證券等
【裁判全文】
臺灣板橋地方法院刑事判決                        八十九年度訴字第一六號
    公  訴  人  臺灣板橋地方法院檢察署檢察官
    被      告  丁○○
    指定辯護人  乙○公設辯護人
右列被告因偽造有價證券等案件，經檢察官提起公訴（八十九年度偵字第一三五九四
號），乙○判決如左：
    主  文
丁○○無罪。
    理  由
一、公訴意旨略以：被告丁○○於民國八十七年三月間，受僱於年籍不詳姓名為「莊
    志良」之男子，共同組成以幫助他人辦理貸款為幌子藉以騙取他人財物之集團。
    二人基於共同意圖為自己不法所有之犯意聯絡，在台中市○○路○段某處，由丁○○冒稱為李坤政，誘使甲○○陷於錯誤，由丁○○帶同甲○○共同至寶島商業
    銀行延平分行辦理新不求人貸款新台幣（下同）三十萬元，經該行審核後核准貸
    款二十萬元，由該年籍不詳莊志良取得該二十萬元，即潛逃無蹤，並由該莊志良
    分取六千元予丁○○。嗣因甲○○收得前開貸款繳交二十萬元本息通知書時，始
    知受騙，乃於八十七年十一月十三日找丁○○理論，雙方在台中市○○路泡沫紅
    茶店商談還款事宜，丁○○為取信於甲○○，意圖供行使之用，在上開場所，偽
    填「李坤政」署名、並蓋指紋於上，開立面額四萬元本票，到期日分別為八十七
    年十二月十日、八十八年一月十日、八十八年二月十日、八十八年三月十日共四
    紙交付予甲○○。嗣屆期甲○○欲提兌時，丁○○業已潛逃，甲○○始知再度受
    騙。因認被告丁○○所為，係涉有刑法第二百零一條第一項之偽造有價證券罪及
    第三百三十九條第一項之詐欺取財罪嫌。
二、公訴人認被告丁○○涉有上開罪嫌係以：告訴人甲○○之告訴狀，及寶島商業銀
    行延平分行甲○○「新不求人」信用貸款借款申請書影本一紙、本票影本四紙為
    其主要論據。訊據被告丁○○堅決否認有偽造有價證券及詐欺犯行，辯稱：我是
    受僱於莊志良，幫告訴人甲○○辦理信用貸款，一起去對保，對保時告訴人甲○○有簽名、蓋章，我都沒有經手錢。告訴人甲○○有拿到十萬元。本票不是在我
    自由意志下簽發，是告訴人甲○○打電話騙我說，有朋友要辦理貸款，約我出來
    在泡沫紅茶店，我到了以後，他叫四個男子強押我，打我一頓，其中一人並用壹
    把開山刀架在我脖子上，我說為什麼打人，他說貸款只拿到十萬元，另外十萬元
    那裡去了，我說我沒有經手，他說不管。他要我簽「李坤政」的本票，我說我不
    姓李，他說不姓李不管，一定要我簽，我只好簽了十六張本票，每張面額五萬元
    。當時泡沫紅茶店老闆有衝出來，問什麼事，有個人說處理債務問題，不會讓你
    的店有損失，老闆就沒有講話，因為對方有四、五個人，還拿刀子。後來他們就
    押我到保全車上，要帶我去找代書，寫本票。除了本票外，還寫了壹張八十萬元
    的借據。借據上有個證明人，就是打我的人。當時我因重利罪通緝在案，不敢報
    警。「李坤政」是以前的客戶，剛好有他的資料是老闆要我這麼說的。丙○○當
    時有看到，我還把皮夾子丟給他。後來他們把我押到台中市○○路上，就把我丟
    下車。他們原本不讓我下車，我說我一定會還，事隔一星期，我先給告訴人甲○○二萬元，並且陸續還了六、七萬元，都是他本人來拿的等語。
三、按犯罪事實應依證據認定，無證據不得推定其犯罪事實，刑事訴訟法第一百五十
    四條定有明文，又告訴人之告訴，係以使被告受刑事訴追為目的，是其陳述是否
    與事實相符，仍應調查其他證據以資審認；且認定不利於被告之事實，須依積極
    證據，苟積極證據不足為不利於被告事實之認定時，即應為有利於被告之認定，
    更不必有何有利之證據，最高法院五十二年台上字第一三００號判例及三十年上
    字第八一六號判例分別著有明文。又按刑法第三百三十九條第一項詐欺取財罪之
    成立，以意圖為自己或第三人不法所有，以詐術使人將本人或第三人之物交付為
    要件，故須具備：(一)行為人有為自己或第三人不法所有之主觀意圖。(二)行為人向
    被害人施用詐術。(三)被害人因其詐術而陷於錯誤，而交付本人或第三人之物等三
    項構成要件始足當之，苟欠缺其一，即無從成立該罪。
四、經查：
    （一）證人丙○○到庭證稱：「（問：八十七年十一月十三日甲○○找被告丁○○在台中市○○路泡沫紅茶店商談還款事宜，在場否？）有在場。之前甲○○聯
    絡被告，被告要我載他去泡沫紅茶店，到了以後，甲○○也到，後來有三、四人
    跑出來，其中一人拿開山刀，押被告簽本票，那些人要我要走，被告說不關我的
    事，把他的皮包丟給我，叫我走，我就看到一堆人，押著被告簽本票，並且毆打
    被告，本票寫完，被告就要我走。後來我就走了，被告丟一個皮包給我。（問：
    被告丟皮包給你做何用？）我不知道，他說要我幫他保管。（問：被告寫了幾張
    本票？）大約三、四張。面額我不清楚，當時我看到他們拿本票給被告寫，但他
    們不給我看寫什麼。（問：當時有寫借據否？）沒有看到寫借據。只有寫本票。
    （問：開山刀架在被告何處？何人所架？）開山刀架在被告脖子上，是跟甲○○
    一齊來的人，不是甲○○。（問：幾個人打被告？）他們衝過來就打，大約三、
    四人，包括甲○○。（問：甲○○當時說什麼？）聊了一下子，我不知道他們說
    什麼，因為當時我在對面超商，被告叫我過來，好像他們在說，被告欠他們的錢
    等語」（見乙○八十九年十月二十六日訊問筆錄）。經核與被告所辯相符，且與
    證人丙○○於偵查中所證均相符合，參諸告訴人甲○○於偵查中所提出之本票四
    紙，每張均為面額五萬元，合計共二十萬元，而被告丁○○既未取得告訴人所借
    貸之二十萬元，笱非係處於非自願狀態之情勢下，何以願意負擔二十萬元借貸債
    務，而簽立四紙本票？且告訴人甲○○於提出告訴後，即自始未到庭作證說明事
    實經過，茍確有受被告詐欺及偽造本票，何以不願出庭與被告對質及陳明案發經
    過？是被告丁○○辯稱該四紙本票係因受告訴人甲○○及其友人脅迫始簽發，應
    係實情，則被告丁○○就上開四紙本票既非出於自由意願而簽發，自始即無發票
    之偽造有價證券意思，自不構成偽造有價證券罪。
    （二）次查，被告丁○○係受自稱「莊志良」之成年男子所僱用，協同告訴人甲○○前往寶島商業銀行延平分行辦理借款之對保手續，此經被告於偵審中陳明
     在卷，事後因借得二十萬元，被告始由其雇主「莊志良」處取得六千元報酬，
     此亦經被告陳明，是被告僅係協同告訴人甲○○前往寶島商業銀行延平分行辦
     理對保，既未經手取得被告之借款，如何能認被告有施用詐術？況一般銀行貸
     款，其借得之款項均係直接撥入借款人之帳戶，告訴人何以未取得借款，迄未
     見告訴人到庭說明，況被告供稱告訴人有取得十萬元等語，是告訴人於告訴狀
     指稱分文未取得，嗣後因收得繳交本息通知書始知情云云，顯非實情，尚難遽
     信。本件經調查各項有利及不利被告之證據，無從證明被告有施用詐術之客觀
     構成要件及偽造有價證券之犯意，自無法證明被告犯罪，依前揭法文及說明，
     自應諭知被告無罪之判決。
據上論斷，應依刑事訴訟法第三百零一條第一項，判決如主文。
本案經檢察官許景森到庭執行職務
中      華      民      國      九十      年      三      月    十五    日
                                  臺灣板橋地方法院刑事第一庭
                                       法  官    胡 堅 勤
右正本證明與原本無異。
如不服本判決，應於判決送達後十日內，向乙○提出上訴狀。
                                       書記官    劉 文 美
中      華      民      國      九十      年      三      月    十五    日


司法院資訊處製作；財團法人民間司法改革基金會備份。
